臺灣高等法院民事判決
110年度上字第232號
上  訴  人  李維旭  
訴訟代理人  黃國銘律師
            魏芳瑜律師
            吳宜璇律師
            蘇怡文律師
被  上訴人  泰安產物保險股份有限公司

法定代理人  李松季  
訴訟代理人  陳雅鈴  
上列當事人間請求侵權行為損害賠償事件，上訴人對於中華民國
109年9月10日臺灣新北地方法院108年度訴字第567號第一審判決
提起上訴，本院於110年12月29日言詞辯論終結，判決如下：
    主      文
原判決關於命上訴人給付逾新臺幣壹佰叁拾玖萬陸仟貳佰玖拾  
貳元本息，暨該訴訟費用部分廢棄。
上開廢棄部分，被上訴人在第一審之訴駁回。
其餘上訴駁回。
廢棄改判部分第一、二審訴訟費用，由被上訴人負擔；駁回上訴
部分第二審訴訟費用，由上訴人負擔。
    事實及理由
一、被上訴人主張：車牌號碼000-0000號自用小客車（下稱系爭
    小客車）為李惠珍所有，向伊投保乙式汽車車體損失險，保
    險金額新臺幣（下同）241萬元，保險期間自民國106年11月
    27日中午12時起至107年11月27日中午12時止（下稱系爭保
    險契約），上訴人為新北市○○區○○路00巷00號右側巷內（九
    三親子公園東側）鐵皮屋所有人，開設室內停車場（下稱系
    爭停車場），李惠珍配偶乙○○與上訴人訂定停車位租賃契約
    ，停放系爭小客車，租期自107年4月1日起至107年9月30日
    止，6個月租金2萬元（下稱系爭租約）。詎系爭停車場於10
    7年9月3日上午7時8分許發生火災（下稱系爭火災），系爭
    小客車因之受損，經國都汽車股份有限公司（下稱國都公司
    ）估價修復費用218萬0,242元，已達保險金額扣除折舊後4
    分之3以上，認定為全損，於107年9月10日向臺北區監理所
    辦理報廢與牌照繳銷，伊依系爭保險契約第11條約定，扣除
    折舊後，賠付被保險人李惠珍190萬3,900元保險金。系爭停
    車場面積500平方公尺以上，依各類場所消防安全設備設置
    標準第14、15、19條等規定，應設置滅火器，亦應設置室內
    消防栓及火警自動警報設備，上訴人均未設置；縱上訴人有
    擺放滅火器，然其未依規定進行消防安檢設備檢修申報，滅
    火器數量是否足夠及功能是否正常，均有可疑，況系爭停車
    場之監視設備損壞迄未修繕，益徵上訴人未盡設置消防安全
    設備之義務而有疏失，違反建築法第77條第1項、消防法第6
    條第1項及各類場所消防安全設備設置標準等保護他人之法
    律，且與系爭小客車受損害具有相當因果關係，伊為保險人
    ，依保險法第53條取得代位請求權，故伊得代位李惠珍依民
    法第184條第2項規定，請求上訴人賠償損害。又上訴人為系
    爭停車場所有人，系爭停車場未設置消防安全設備，不具合
    理期待之安全性，屬民法第191條第1項所定設置或保管有欠
    缺，上訴人應負賠償責任。爰依保險法代位行使民法第184
    條第1項前段、第184條第2項、第191條第1項規定，提起本
    件訴訟。聲明：上訴人應給付被上訴人190萬3,900元，及自
    民事起訴狀送達翌日起至清償日止，按年息5%計算之利息。
    原審判決上訴人應給付被上訴人159萬4,817元，及自108年4
    月23日起至清償日止，按年息5%計算之利息，駁回被上訴人
    其餘之訴。上訴人不服，提起上訴。被上訴人答辯聲明：上
    訴駁回（被上訴人就其敗訴部分，未聲明不服）。
二、上訴人則以：伊與李惠珍無租賃或其他法律關係，李惠珍對
    伊無賠償請求權，故被上訴人無從代位行使權利；若認乙○○
    與李惠珍共同承租停車位，其2人均須受系爭租約第5條免責
    條款之拘束，對伊無損害賠償請求權，被上訴人亦無從依保
    險法第53條第1項代位行使；系爭小客車乃乙○○與李惠珍共
    有，屬乙○○所有部分，其非被保險人，被上訴人無從依保險
    法第53條第1項代位行使，倘系爭小客車為李惠珍單獨所有
    ，停車位係乙○○承租，李惠珍非承租人，本件應適用或類推
    適用民法第299條第1項、第217條第3項、第224條規定，李
    惠珍應受系爭租約第5條免責條款之拘束，不得向伊求償；
    且依上開規定之立法理由及法理，李惠珍向伊求償係違反民
    法第148條第2項誠信原則。依火災鑑定報告，系爭火災因第
    三人在系爭停車場内遺留火種（煙蒂），蓄熱引燃火勢所致
    ，該火種（煙蒂）非建築物之成分，而未設置滅火器、室內
    消防栓等消防設備及火警自動警報安全設備，或設置不完善
    ，或未勸止他人堆放蠟燭等事項，均非民法第191條第1項所
    稱建築物或其他工作物本體或成分之缺失，不構成系爭停車
    場於設置之初欠缺應有之品質或安全設備，或設置後因保管
    方法有欠缺。縱系爭停車場未依建築法、消防法及各類場所
    消防安全設備設置標準等規定，設置消防安全設備或設置不
    完善，僅屬違反行政管理事項，與系爭火災之發生無直接關
    係。又依實務見解，停車位出租人並無保管車輛義務，承租
    人不得依契約或侵權行為向出租人求償車輛損害。另原審囑
    託新北市汽車商業同業公會鑑定系爭小客車價值之鑑定費用
    3萬元，應由被上訴人負擔，非由伊負擔84%，被上訴人僅得
    向伊請求129萬6,292元，並應扣除系爭小客車報廢時之回收
    費用等，原審判命賠付逾此金額應予廢棄等語，資為抗辯。
    上訴聲明：㈠原判決不利於上訴人部分廢棄。㈡上開廢棄部分
    ，被上訴人在第一審之訴駁回。
三、查被上訴人以乙式汽車車體損失險承保系爭小客車，保單號
    碼0000000G00861號，保險金額為241萬元，保險期間自106
    年11月27日中午12時起至107年11月27日中午12時止。上訴
    人為系爭停車場所有人及經營人，系爭小客車所有人李惠珍
    之夫乙○○與上訴人簽訂系爭租約，租用A區停車位，租期自1
    07年4月1日起至107年9月30日止，6個月租金2萬元。系爭停
    車場於107年9月3日上午7時許發生系爭火災，系爭小客車因
    之受損，於107年9月10日辦理報廢與牌照繳銷，系爭小客車
    損壞屬保險事故，被上訴人理賠被保險人李惠珍190萬3,900
    元保險金。新北市政府消防局（下稱新北消防局）就系爭火
    災於107年9月25日做成火災原因鑑定報告書（檔案編號H18I
    03H1號，下稱火災鑑定書）等，有汽車新領牌照登記書、系
    爭租約、火災證明書、車輛異動登記書、理賠計算書、火災
    鑑定書等可證（見原審卷一第15、17、21、47、49、169至3
    61頁），且為兩造所不爭（見本院卷第112至113頁），堪信
    為真實。
四、被上訴人主張系爭停車場因上訴人之疏失發生系爭火災致系
    爭小客車受損，伊依系爭保險契約賠付被保險人李惠珍190
    萬3,900元，故依保險法第53條、民法第184條第1項前段、
    第184條第2項、第191條第1項規定，代位請求上訴人賠償損
    害等語，為上訴人所否認，並以前詞置辯。經查：
  ㈠被上訴人主張依民法第191條第1項規定，請求上訴人因系爭
    火災所受損害負賠償責任部分：
　⑴就系爭火災之起火處及原因，火災鑑定書認：「…本案起火處
    所位於新北市蘆洲區三民路26巷九三親子公園東側鐵皮停車
    場辦公室西側牆面外部附近處，調查人員清理起火處所過程
    中掘獲有紙箱類等可燃物品，顯示起火處所存在有可燃物條
    件，進一步觀察停車場內環境則可見有煙蒂隨意棄置之情形
    ，甚至於裝載布料之塑膠桶內亦可見煙蒂殘跡，顯示現場不
    乏有火源存在之條件，且據停車場負責人甲○○之姪子劉競鄆
    談話筆錄供稱『我本身沒有抽煙習慣。但停車場的車主多多
    少少有，但我不知道他們煙蒂怎麼處理。停車場裡沒有使用
    蚊香。』，足見系爭停車場確實有人員吸菸之情事，此類微
    小火源遇紙箱等可燃物後即在蓄積熱量達一定程度後引發火
    勢，再因系爭停車場東半側南側區塊堆放有大量蠟燭，遇有
    火源即迅速擴大燃燒。是以調查人員在排除危險物品、電氣
    因素、易燃液體縱火引燃等因素起燃之可能性後，依現場燃
    燒痕跡及相關跡證，無法排除遺留火種引燃之可能性…」（
    見原審卷一第203至204頁），是系爭火災之起火處在系爭停
    車場辦公室西側牆面外部附近處，起火原因無法排除遺留火
    種引燃之可能性，應可認定。
  ⑵上訴人為系爭停車場之所有人及經營人，依民法第191條第1
    項前段規定，上訴人負有設置、管理維護系爭停車場之安全
    義務，以防範、排除危險之發生。上訴人自承並未向政府機
    關申請設置系爭停車場，也沒有經過新北市政府工務局或農
    業局等單位審查系爭停車場可否合法使用（見本院卷一第42
    2頁），系爭停車場既非經合法申請、審查、核可而設立，
    其設置已有缺失。又系爭停車場為鐵皮搭蓋之地上1層建物
    ，其內劃設停車位出租他人使用，而自小客車係以汽油或電
    力為動力來源，易於因火源引燃致車輛毀損，故應妥善管理
    、維護停車場之消防安全設備，並注意有無火源、禁止堆置
    可燃物品，以避免發生火災之危險，系爭停車場若不具有通
    常可合理期待之安全性，應認系爭停車場之消防安全管理、
    維護有欠缺。系爭停車場配有大門遙控器始得進出，為上訴
    人所不爭執，依上訴人姪子劉競鄆（亦為停車場管理人之一
    ）於新北消防局就系爭火災原因調查時稱：「…停車場裡面
    就我辦公室東側跟南側有擺放蠟燭（高度大概3-4箱高）…我
    本身沒有抽煙習慣。但停車場的車主多多少少有，但我不知
    道他們煙蒂怎麼處理。停車場裡沒有使用蚊香…」，上訴人
    於火災原因調查時亦稱「…我辦公室東、南兩側有堆放鳳梨
    蠟燭貨品，是跟我承租車位的康龍圳所有的物品…另外辦公
    室東側牆面外也有堆放3-4箱相疊高度的蠟燭，他車子南側
    靠牆處也有疊大概2箱高度的蠟燭貨品，東側與百晟鋁窗牆
    面也有堆放蠟燭貨品…」（見原審卷一第220至221、215頁火
    災鑑定書所附談話筆錄），可知車位承租人有在系爭停車場
    內堆放可燃物品，並有抽菸遺留菸蒂火種之情形，而僅有管
    理人之上訴人等及車位承租人持有大門遙控器可得進出系爭
    停車場，顯見上訴人對系爭停車場之管理、維護並無困難，
    且易於避免他人堆放可燃物及遺留菸蒂，又菸蒂屬微小火源
    ，於具有可燃物之環境中，於蓄積熱源後易於引燃可燃物致
    引發大火，上訴人係具有一定智識程度及相當社會經驗之成
    年人，應知悉上情，系爭火災起火處既在系爭停車場辦公室
    西側牆面外部附近處，起火原因無法排除他人遺留菸蒂等微
    小火源引燃之可能，則本件可能因現場遺留菸蒂等火源，於
    蓄積熱量達一定程度後引燃系爭停車場東內堆放之大量蠟燭
    致迅速擴大燃燒，復因系爭停車場未配置適當之消防設備未
    能及時滅火，造成系爭停車場內之系爭小客車遭受火燒毀損
    ，可見上訴人就系爭停車場之保管維護，亦有缺失甚明。
  ⑶土地上之建築物或其他工作物所致他人權利之損害，由工作
    物之所有人負賠償責任。但其對於設置或保管並無欠缺，或
    損害非因設置或保管有欠缺，或於防止損害之發生，已盡相
    當之注意者，不在此限，民法第191條第1項定有明文。衡以
    常情，未防止停車場租用人遺留如菸蒂等物微小火種，又容
    任使用者堆放大量蠟燭或紙箱等易燃物品，所有人及管理人
    未盡管理、維護義務，復未設置適當之消防安全設備，此等
    未善盡管理、維護停車場安全之注意義務，自有發生火災之
    危險，且通常有發生停車場停放車輛受損之可能，其間自有
    相當因果關係。本件上訴人就系爭停車場之設置、管理維護
    ，未善盡應盡之注意義務，致發生系爭火災，造成系爭小客
    車毀損，依上說明，其間具有相當因果關係，應可認定。是
    系爭小客車所有人李惠珍依民法第191條第1項規定，請求上
    訴人賠償系爭小客車因系爭火災所造成之損害，應屬有據。
  ㈡上訴人辯稱：民法第191條第1項規定不包括未設置滅火器、
    消防栓、火警自動警報、保全監視器非建築物或工作物本身
    及堆置蠟燭等之瑕疵，伊以配發遙控器方式控制停車場之出
    入，第三人無法輕易進入，停車場大門及圍牆亦無缺陷，伊
    在停車場設置5支滅火器、2條加壓水管等消防設備，每日均
    至停車場清掃、巡視3至4次，伊之配偶亦至停車場巡視，另
    上班時間外，尚委由伊之姪子劉競鄆巡視停車場，每日至少
    巡視2次，而場內蠟燭非伊堆放，火種亦非伊遺留，被上訴
    人應向遺留火種或堆放蠟燭者求償，且蠟燭是以玻璃瓶妥善
    包裝，與起火點有一段距離，蠟燭堆放與車損不具相當因果
    關係，系爭租約約定伊不負保管責任，不得將停車位轉租或
    借用第三者，李惠珍非承租人，不得向伊請求賠償，如乙○○
    將系爭租約債權讓與李惠珍或成立隱名代理之法律關係，亦
    應適用或類推民法第299條、第217條第3項、第224條等規定
    ，李惠珍向伊求償違反誠信原則云云。惟：
　⑴土地上之建築物或其他工作物使他人權利遭受損害時，應推
    定其所有人就設置或保管有欠缺，被害人請求損害賠償時，
    無須負舉證責任，方能獲得週密之保護，但所有人能證明對
    其無欠缺，或於防止損害之發生，已盡相當之注意，或損害
    非因設置或保管有欠缺所致者，仍得免負賠償責任，方為平
    允，此觀88年4月21日修正民法第191條第1項規定之立法理
    由即明。是上訴人應舉證其對於系爭停車場之設置或管理並
    無欠缺，或損害之發生非因設置或保管有欠缺，或已盡防止
    損害發生之注意義務，始得免責。
　⑵上訴人自承未向政府機關申請設置系爭停車場，也未經過審
    查系爭停車場可否合法使用，系爭停車場既非合法設立，其
    設置已有欠缺，又依消防局109年4月1日新北消預字第10905
    68048號函、109年6月5日新北消預字第1091035268號函，於
    106年至107年間，系爭停車場經消防局多次排定查察勤務，
    負責人皆不在現場且大門深鎖，經撥打聯絡電話無人接聽，
    故系爭火災發生前該場所並無消防檢查紀錄或檢修申報資料
    ，系爭火災現場已嚴重燒毀，經搶救等必要行為，現場跡證
    與調查所拍攝照片，已無法判別有無消防設備（見原審卷第
    二第99至100、173至174頁），於107年9月4日檢查發現系爭
    停車場並未設置滅火器、泡沫滅火設備、火警自動警報、緊
    急廣播、出口標示燈、避難方向指示燈及緊急照明燈等設備
    ，參照火災現場平面及物品配置圖，並無上訴人所稱系爭停
    車場於系爭火災發生前有裝設滅火器5具、加壓水管2條之消
    防設備（見原審卷一第301頁），且以系爭停車場面積約500
    平方公尺，提供數十輛汽車停放使用，而汽車本身即有起燃
    之可能性，僅有滅火器5具及加壓水管2條，亦難謂符合各類
    場所消防安全設備設置標準之規定，可認其就系爭停車場之
    設置或保管，確有疏失，就防止損害之發生亦有未盡相當之
    注意義務而有欠缺。另上訴人並未提出任何事證，可證其及
    家人有每日定時巡視系爭停車場，以避免遭人遺留如菸蒂之
    微小火種、維護消防安全之事，故上訴人就此所辯，顯不可
    採。
　⑶依火災鑑定書所示，系爭火災自停車場辦公室西側外部附近
    處起燃，起火處掘獲有紙箱類等可燃物品，顯示起火處所存
    在有可燃物之條件，進一步觀察停車場內環境，則可見有煙
    蒂隨意棄置之情形，甚至於裝載布料之塑膠桶內亦可見煙蒂
    殘跡，顯示現場不乏有火源存在之條件，此類微小火源遇紙
    箱等可燃物後，即在蓄積熱量達一定程度後引發火勢，再因
    停車場東半側南側區塊堆放有大量蠟燭，遇有火源即迅速擴
    大燃燒（見原審卷一第171至361頁），系爭停車場既有遺留
    微小火種如菸蒂及堆放大量蠟燭之易燃物品，足見上訴人並
    未妥善管理系爭停車場。且依火災調查時拍攝之相關照片及
    現場平面圖及物品配置圖（見原審卷一第331頁上方照片、
    第333頁上方照片、第334至336頁照片、第301頁），系爭小
    客車與系爭停車場辦公室僅間隔3部汽車，火災現場所堆置
    蠟燭數量不少，在系爭停車場辦公室附近有多處堆置蠟燭（
    縱蠟燭經過包裝仍屬可燃物，遇有火源易於迅速擴大燃燒）
    ，是系爭小客車所受損害，與上訴人對系爭停車場之設置、
    保管缺失之間，具有相當因果關係，上訴人復未舉證兩者無
    相當因果關係之存在，故上訴人此部分所辯，亦無足採。
　⑷按建築物或其他工作物之設置或保管有欠缺，即隱藏損害他
    人之危險，故所有人對於建築物或其他工作物，應善盡必要
    注意維護安全，以防範、排除危險，而避免損害之發生，此
    為建築物或工作物所有人應盡之社會安全義務，苟有違反致
    生損害，自應依民法第191條第1項本文規定負損害賠償責任
    。該條所定之建築物或工作物所有人責任，既基於社會安全
    義務而設，則所謂設置或保管有欠缺，自不以其本體之崩壞
    或脫落瑕疵為限，舉凡建築物或工作物缺少通常應有之性狀
    或設備，以致未具備可合理期待之安全性者，均應包括在內
    。至於設置或保管是否有欠缺，應依建築物或工作物之所在
    地及其種類、目的，客觀判斷之。另建築物保管之欠缺，不
    必為損害發生之唯一原因，其與第三人之行為相結合而發生
    損害之結果者，建築物所有人如不具備民法第191條第1項但
    書規定之免責要件時，仍應負該條規定之賠償責任，該第三
    人如具備侵權行為要件，對被害人應負民法第184條之一般
    侵權行為責任，此時該第三人與建築物所有人對被害人負不
    真正的連帶債務責任（最高法院105年度台上字第2320號、1
    01年度台上字第1601號裁判要旨參照）。上訴人設置系爭停
    車場供他人承租停放車輛，而車輛係以汽油或電力為動力來
    源之交通工具，有起燃可能性，上訴人經營系爭停車場多年
    ，應知停車場須具備充足之消防安全設備，並應避免殘留火
    源、堆放可燃物品等事項，系爭停車場內之蠟燭及火種，縱
    非上訴人堆放或遺留，依上說明，上訴人既未舉證有何民法
    第191條第1項但書之免責事由，則其就停放系爭停車場內之
    系爭小客車所受損害，仍應依民法第191條第1項規定負賠償
    責任。
　⑸系爭租約第5條「本停車場只出租車位，甲方（即上訴人）不
    負保管責任，車子由乙方（即乙○○）自行上鎖，車子及車上
    一切東西如失竊或損壞，甲方概不負責。」；第9條約定「
    乙方於租賃期間，不得將承租之車位轉租或借用給第三者，
    否則以違約論。」（見原審卷一第15頁），上開免責事由係
    指車輛之保管責任，而轉租、借他人使用，則屬違約責任，
    並非就停車場之設置、保管欠缺或未善盡應盡安全注意義務
    之免責約定。況債權契約為特定人間之權利義務關係，僅債
    權人得向債務人請求給付，不得以之對抗契約以外之第三人
    ，此為債之相對性原則（最高法院96年度台上字第1809號裁
    判要旨參照）。上訴人係與乙○○簽訂系爭租約，乙○○固應受
    系爭租約條款之拘束，然上訴人顯無從以此對抗非系爭租約
    當事人之李惠珍，李惠珍行使賠償請求權，自不受上訴人與
    乙○○間之系爭租約拘束。另本件並無事證可認乙○○已將系爭
    租約債權讓與李惠珍，或係隱名代理李惠珍簽訂系爭租約，
    難認有何債權讓與或隱名代理之情形，是上訴人稱本件得適
    用或類推民法第299條、第217條第3項、第224條等規定，伊
    可不負賠償責任云云，難認可採。
  ㈢被上訴人依系爭保險契約賠付李惠珍後，依保險法第53條、
    民法第191條第1項規定代位向上訴人請求賠償，應屬有據，
    惟就被上訴人可得請求之金額說明如下：
  ⑴關於物之喪失或損害，請求金錢賠償，其有市價者，應以請
    求時或起訴時之市價為準。蓋損害賠償之目的在於填補所生
    之損害，其應回復者，並非「原來狀態」，而係「應有狀態
    」，應將損害事故發生後之變動狀況考慮在內。故其價格應
    以加害人應為給付之時為準，被害人請求賠償時，加害人即
    有給付之義務，算定被害物價格時，應以起訴時之市價為準
    ，被害人於起訴前已曾為請求者，以請求時之市價為準。最
    高法院95年度台上字第1798號民事裁判參照。被上訴人主張
    系爭小客車修復費用高達218萬0,242元，已高於保險金額扣
    除折舊後4分之3以上，認定為全損，經李惠珍報廢繳回牌照
    ，有國都汽車公司LS新莊廠估價單、車輛異動登記書可參（
    見原審卷一第25至47頁），是系爭小客車因系爭火災受損後
    未維修即認定全損報廢，而系爭小客車屬動產，應予折舊，
    系爭小客車係106年10月（推定15日）出廠使用，經國都汽
    車公司函覆本院新車購買價共211萬元，有系爭小客車汽車
    新領牌照登記書、國都汽車公司應收帳款查詢報表可憑（見
    原審卷一第17頁、本院卷第531至533頁），107年9月3日發
    生系爭火災時，系爭小客車係使用10月餘，依「營利事業所
    得稅結算申報查核準則」第95條第8項規定，固定資產提列
    折舊採用定率遞減法者，以1年為計算單位，其使用期間未
    滿1年者，按實際使用月數相當於全年之比例計算之，不滿1
    月者，以1月計，故系爭小客車之使用折舊為11個月。依行
    政院所頒「固定資產耐用年數表」及「固定資產折舊率表」
    之規定，自用小客車耐用年數5年，依定率遞減法每年折舊
    千分之369，最後1年之折舊額，加計歷年折舊累積額，總和
    不得超過該資產成本十分之九，是系爭小客車以折舊年數11
    個月，折舊金額為71萬3,708元〔2,110,000元×0.369×（11/1
    2）＝713,708元，元以下四捨五入〕，於扣除折舊金額後，系
    爭小客車於系爭火災發生時價值為1,396,292元（2,110,000
    元－713,708元＝1,396,292元），故被上訴人得代位李惠珍請
    求上訴人賠償系爭小客車所受損害為139萬6,292元，逾此範
    圍之請求，不應准許。
  ⑵上訴人稱被上訴人請求賠償之金額，應扣除伊無償提供停車
    位予乙○○使用30個月之價值10萬元及系爭小客車報廢之殘值
    云云。然上訴人所稱無償提供停車位予乙○○使用30個月，縱
    認為真，係其雙方係成立使用借貸之法律關係，乙○○並無不
    當得利，且上訴人無從以其與乙○○間之法律關係對李惠珍主
    張，另上訴人未舉系爭小客車報廢之殘值費用為何，難認所
    辯應扣除回收報廢殘值為可採。
　㈣被上訴人主張依保險法第53條、民法第191條第1項規定代位
    李惠珍請求上訴人賠償所受損害，為有理由，則其併依保險
    法第53條、民法第184條第1項前段、第2項規定請求賠償，
    係屬選擇合併，因依前者其訴之目的已達，故無庸再予審究
    後者有無理由，附此敘明。
五、綜上所述，被上訴人依保險法第53條、民法第191條第1項規
    定代位李惠珍請求上訴人給付139萬6,292元，及自民事起訴
    狀送達翌日即108年4月23日（見原審卷一第91頁）起至清償
    日止，按年息5%計算之利息，於法有據，應予准許，逾此範
    圍之請求，則屬無據，應予駁回。原審就超過上開應准許部
    分，為上訴人敗訴之判決，尚有未洽，上訴意旨指摘原判決
    此部分不當，求予廢棄，為有理由，爰由本院將此部分廢棄
    並改判如主文第2項所示；至於上開應准許部分，原審判命
    上訴人如數給付，核無違誤，上訴意旨就此部分指摘原判決
    不當，聲明廢棄，為無理由，應駁回其上訴。
六、本件事證已臻明確，兩造其餘之攻擊或防禦方法及所用之證
    據，經本院斟酌後，認為均不足以影響本判決之結果，爰不
    逐一論列，附此敘明。
七、據上論結，本件上訴為一部有理由，一部無理由，依民事訴
    訟法第450條、第449條第1項、第79條，判決如主文。 　
中　　華　　民　　國　　111 　年　　1 　　月　　 19 　日
                  民事第十九庭  
                      審判長法  官  魏麗娟
                            法  官  張婷妮
                            法  官  潘進柳
正本係照原本作成。
不得上訴。
中　　華　　民　　國　　111 　年　　1 　　月　　19　　日

  　　　　　　　　　　　　　書記官  廖婷璇